【裁判字號】    95,上訴,583
【裁判日期】    950920
【裁判案由】    違反毒品危害防制條例
【裁判全文】
臺灣高等法院臺南分院刑事判決
上  訴  人
即  被  告  甲○○
上列上訴人即被告因違反毒品危害防制條例案件，不服臺灣嘉義
地方法院94年度訴字第640號中華民國95年4月28日第一審判決（
起訴案號：臺灣嘉義地方法院檢察署94年度毒偵字第1317號；移
送併案審理：95年度毒偵字第101號），提起上訴，本院判決如
下：
    主      文
上訴駁回。
    事      實
一、甲○○前於民國 (下同)九十一年間，因施用毒品案件經臺
    灣嘉義地方法院以九十一年度毒聲字第一六０號裁定令入勒
    戒處所施以觀察勒戒，認無繼續施用毒品傾向，於九十一年
    三月二十一日執行完畢釋放。詎仍不知悔改，另基於施用第
    一級毒品之犯意，自九十四年三月下旬某日起至九十五年一
    月十六日凌晨一時許止，在嘉義縣太保市○○路○段六０一
    巷六十六號華濟醫院九二０號病房內及嘉義縣太保市○○里
    ○○鄰○○○街四十號住處內等處所，以將海洛因加礦泉水
    後再以針筒注射之方式，連續施用第一級毒品海洛因多次。
    嗣於九十四年九月二十九日十三時許經警持搜索票，在上開
    華濟醫院病房內搜索扣得注射針筒乙支後，甲○○即主動將
    其皮夾內如附表編號一所示之海洛因一小包提出扣案，警方
    再至其住處內搜索扣得注射針筒乙支後，於同日十五時五十
    分許得其同意採集尿液送驗，結果呈海洛因代謝物嗎啡之陽
    性反應。復於九十五年一月十六日凌晨一時三十分許，為警
    搜索其住處，扣得如附表編號二、編號四所示之毒品及物品
    ，並於同日十六時四十分許得其同意採集尿液送驗，結果呈
    海洛因代謝物嗎啡之陽性反應，始知上情。
二、案經嘉義市警察局及嘉義市警察局第二分局報請臺灣嘉義地
    方法院檢察署檢察官偵查起訴及移送併案審理。
    理      由
一、訊據上訴人即被告甲○○對於上開犯罪事實均坦承不諱（見
    原審卷第62頁、第84頁、第89頁、第90頁）；參以九十四年
    九月二十九日十五時五十分許及九十五年一月十六日十六時
    四十分許，得被告同意採其尿液送驗，其結果均呈嗎啡陽性
    反應（按施用海洛因後，經人體之水解代謝作用，會呈嗎啡
    陽性反應）等情，有長榮大學毒物研究中心確認報告、高雄
    市立凱旋醫院濫用藥物尿液檢驗報告各乙份及代號與真實姓
    名對照表二紙在卷可稽，並有如附表編號三、編號四之物品
    扣案可佐。又扣案如附表編號一、編號二之疑似海洛因毒品
    二小包，均含海洛因成分等情，亦有法務部調查局九十四年
    十二月十九日調科壹字第180002137號及九十五年三月八日
    調科壹字第180002216號鑑定通知書 (見原審卷第40頁；原
    審併案卷第7頁)各乙份在卷可佐，均足資擔保被告於原審及
    本院審理時所為之任意性自白具有相當程度之真實性，而得
    使本院確信被告上述自白之犯罪事實確屬真實，應堪採信。
    又被告前於九十一年間，因施用毒品案件經臺灣嘉義地方法
    院以九十一年度毒聲字第一六０號裁定令入勒戒處所施以觀
    察勒戒，認無繼續施用毒品傾向，於九十一年三月二十一日
    執行完畢釋放等情，有臺灣高等法院被告全國前案紀錄表乙
    份附卷可佐。是被告於觀察、勒戒執行完畢後五年內再犯施
    用海洛因毒品之犯行，至堪認定，應依法論科。
二、按海洛因屬毒品危害防制條例所定之第一級毒品，故核被告
    甲○○所為，係犯毒品危害防制條例第十條第一項之施用第
    一級毒品罪；其施用前、後持有海洛因之低度行為，為施用
    之高度行為所吸收，均不另論罪。
三、【連續犯新舊法比較】：被告行為後，刑法第56條連續犯之
    規定，業於94年1月7日修正公布刪除，並於95年7月1日施行
    ，則被告之犯行，因行為後新法業已刪除連續犯之規定，此
    刪除雖非犯罪構成要件之變更，但顯已影響行為人刑罰之法
    律效果，自屬法律有變更，依新法第2條第1項規定，比較新
    、舊法結果，仍應適用較有利於被告之行為時法律即舊法論
    以連續犯（最高法院95年第8次刑事庭會議決議參照）。又
    行為後法律有變更者，依修正前刑法第2條第1項之規定，以
    適用裁判時法為原則，如行為時法有利於行為人，則例外適
    用行為時法；依修正後刑法第2條第1項規定，以適用行為時
    法為原則，惟如裁判時法有利於行為人，則例外的適用裁判
    時法。以往實務見解，認原判決未及比較適用新舊法時，上
    訴後，雖比較結果以舊法有利於行為人，而原判決別無其他
    撤銷事由，仍應由本院以此為由撤銷改判。惟修正後之規定
    係以適用行為時法為原則，因此原判決雖未及比較適用，然
    上訴本院後，經比較新舊法，行為後之法律並非較有利於行
    為人，仍應適用行為時法，是有關連續犯部分原判決適用行
    為時法即無不當，自不構成撤銷之事由。
四、原審適用毒品危害防制條例第10條第1項、第18條第1項前段
    ，刑法第11條、第2條第1項、修正前刑法第56條、第38條第
    1項第2款之規定，並審酌被告前因施用毒品而經二度觀察、
    勒戒程序，並經本院宣告有期徒刑，竟未思悔改，顯然缺乏
    禁絕毒害決心，並審酌被告施用毒品施用毒品之次數、施用
    毒品之動機係因其罹患口腔癌而疼痛難耐，且施用毒品犯行
    係屬戕害自身健康之行為，尚未危害他人，以及被告於本院
    審理中坦承犯行，態度尚稱良好等一切情狀，量處有期徒刑
    壹年，以資懲儆。並以扣案如附表編號一、編號二所示疑似
    海洛因之毒品，均含海洛因成分等情，業如上述，均應依毒
    品危害防制條例第十八條第一項前段規定沒收銷燬之；而扣
    案如附表編號三、編號四所示之物品及上開毒品之外包裝袋
    二個，固非專供施用毒品所用之器具，然均為被告所有，且
    均係供施打海洛因所用及其包裝海洛因毒品所用之物等情，
    業據被告供承在卷（見本院卷第49頁），均應依刑法第三十
    八條第一項第二款規定沒收之等情。本院經核其認事用法，
    均無不當，量刑亦稱妥適。被告上訴意旨，認原審量刑過重
    云云，為無理由，應予駁回。
據上論斷，應依刑事訴訟法第三百六十八條，判決如主文。
本案經檢察官李傳來到庭執行職務。
中    華    民    國    95    年    9     月    20    日
                  刑事第五庭  審判長法  官  楊明章
                                    法  官  戴勝利
                                    法  官  顏基典
以上正本證明與原本無異。
如不服本判決，應於收受本判決後十日內向本院提出上訴書狀。
其未敘述上訴理由者並得於提起上訴後十日內向本院補提理由書
狀（均須按他造當事人之人數附繕本）「切勿逕送上級法院」。
                                    書記官  呂嘉文
中    華    民    國    95    年    9     月    21    日
【附錄】本判決論罪科刑法條：
毒品危害防制條例第10條第1項
施用第一級毒品者，處 6 月以上 5 年以下有期徒刑。
附表：
┌──┬───────────┬────────────┐
│編號│物 品 種 類 及 數 量  │備                    考│
├──┼───────────┼────────────┤
│一  │海洛因一小包（淨重零點│九十四年度保管檢字第八七│
│    │一五公克）            │一號編號一 。           │
├──┼───────────┼────────────┤
│二  │海洛因一小包（淨重零點│九十五年度保管檢第一一二│
│    │七三公克）            │號編號一 。             │
├──┼───────────┼────────────┤
│三  │注射針筒二支          │九十四年度保管檢字第八七│
│    │                      │一號編號二。            │
├──┼───────────┼────────────┤
│四  │注射針筒一支、夾鍊袋一│九十五年度保管檢第一一二│
│    │個                    │號編號二、編號三。      │
└──┴───────────┴────────────┘


司法院資訊處製作；財團法人民間司法改革基金會備份。
